【裁判字號】    98,訴,4652
【裁判日期】    990624
【裁判案由】    偽造文書等
【裁判全文】
臺灣板橋地方法院刑事判決              98年度訴字第4652號
公  訴  人  臺灣板橋地方法院檢察署檢察官
被      告  乙○○
上列被告因偽造文書等案件，經檢察官提起公訴（98年度偵緝字
第2833號、98年度偵字第30187 號、第33019 號），本院依簡式
審判程序判決如下：
    主  文
乙○○犯如附表所示之罪，各處如附表所示之宣告刑。應執行有
期徒刑壹年拾月，如易科罰金，以新臺幣壹仟元折算壹日。如附
表二各編號「應沒收之物及其數量」欄所載之物均沒收。
    事  實
一、乙○○前因違反槍砲彈藥刀械管制條例等案件，經臺灣士林
    地方法院檢察署等機關發布通緝，為逃避查緝，竟分別為下
    列犯行：
  (一)乙○○明知不詳人士所交付之吳宜珊駕駛執照（於民國九十
    六年八月間遭竊），係來路不明之贓物，竟仍於九十七年一
    月二十日前數日，在不詳地點收受之。
  (二)乙○○收受吳宜珊之駕駛執照後，旋與另名不詳姓名之成年
    男子基於變造特種文書之犯意聯絡，以乙○○提供自己照片
    交由該不詳男子換貼之方式，變造「吳宜珊」之駕駛執照，
    再交由乙○○持有。
  (三)九十七年一月二十日凌晨二時五十分許，乙○○因涉嫌施用
    毒品，在臺北縣泰山鄉○○街三十七巷一號三樓為警查獲，
    其唯恐真實身分遭警查悉，竟基於偽造署押之單一犯意，接
    續在如附表二編號一、二所示文件上，偽簽「吳宜珊」之署
    名並按捺指印（偽造之「吳宜珊」署名、指印數量，詳如附
    表二編號一、二「應沒收之物及其數量」欄所載），足以生
    損害於吳宜珊及檢警機關對於犯罪偵查之正確性。嗣經檢察
    官傳喚吳宜珊本人到庭，並採集吳宜珊之指紋送驗，始查悉
    乙○○所為之前述(一)、(二)、(三)犯行。
  (四)九十七年五月十五日中午十二時許，乙○○又於臺北市○○
    街二五六巷三號為警查獲，其為掩飾遭通緝之身分，竟冒用
    胞妹「陳浩婷」名義，基於偽造署押之單一犯意，接續於同
    日在如附表二編號三至五所示文件上，偽簽「陳浩婷」之署
    名並按捺指印（此次偽造之「陳浩婷」署名、指印數量，詳
    如附表二編號三至五所載），足以生損害於陳浩婷及檢警機
    關對於犯罪偵查之正確性。嗣經檢察官傳喚陳浩婷本人到庭
    ，始查悉乙○○此部分犯行。
  (五)乙○○復明知真實姓名年籍不詳、綽號「阿全」之成年男子
    所交付之甲○○普通小型車駕駛執照、普通重型機車駕駛執
    照各一張（於九十八年九月二十三日上午八時許，在臺北縣
    板橋市○○路○段一七四巷一一六弄附近遭人竊取），以及
    陳桂蜜所有之健保卡一張（於九十八年七月二十八日上午八
    時許，在桃園縣龜山鄉○○路某處遭人竊取），均係來路不
    明之贓物，竟仍於九十八年十月初某日，在臺北縣板橋市○
    ○路○段二八三巷六號三樓居所樓下予以收受。
  (六)乙○○收受甲○○之普通小型車駕駛執照、普通重型機車駕
    駛執照後，復另起變造特種文書之犯意，以新臺幣五千元之
    代價，委託真實姓名年籍不詳、綽號「阿明」之成年男子變
    造上開證件，其二人即基於變造特種文書之犯意聯絡，由乙
    ○○提供自己之照片二張，供「阿明」換貼在甲○○之普通
    小型車駕駛執照、普通重型機車駕駛執照而變造之，再交由
    乙○○持有。嗣於九十八年十月二十九日晚間十時二十分許
    ，乙○○由友人吳侑勵駕駛６３８－ＣＴ號營業小客車搭載
    ，行經臺北縣板橋市○○路、干城路之交岔路口時，因闖越
    紅燈為警攔停，乙○○在警方向其詢問身分時，竟基於行使
    變造特種文書之犯意，出示前揭變造之「甲○○」普通小型
    車駕駛執照、普通重型機車駕駛執照供警查驗而行使。
  (七)乙○○雖於前揭時、地行使變造之「甲○○」駕駛執照，惟
    旋遭員警發覺係甲○○遭竊之物，且當場又在乙○○身上扣
    得陳桂蜜失竊之健保卡及海洛因一包等物，乙○○因此經警
    以涉嫌偽造文書、收受贓物及持有毒品等罪之現行犯予以逮
    捕，帶往位於臺北縣板橋市○○路二十八號之臺北縣政府警
    察局板橋分局信義派出所詢問案情。詎乙○○在信義派出所
    內又另起偽造私文書之犯意，再次冒用胞妹陳浩婷之名義，
    接續在如附表二編號八至十一所示文件上，偽簽「陳浩婷」
    署名及捺印（此次偽造之「陳浩婷」署名、指印數量，詳如
    附表二編號八至十一所載），並以此偽造如附表二編號十及
    十一所示、內容分別為：其已知悉受逮捕之原因及無庸將其
    遭逮捕之事通知親友等意思表示之私文書後，再一併交付臺
    北縣政府警察局板橋分局信義派出所員警而行使，足以生損
    害於陳浩婷及檢警機關對於犯罪偵查之正確性。嗣經該派出
    所員警察覺有異，再度追問乙○○其真實身分，始查悉上情
    。
二、案經臺北縣政府警察局移送臺灣板橋地方法院檢察署檢察官
    偵查，及由該署檢察官自動簽分偵辦，另由臺灣臺北地方法
    院檢察署檢察官呈請臺灣高等法院檢察署檢察長令轉臺灣板
    橋地方法院檢察署檢察官偵查起訴。
    理  由
一、上揭犯罪事實，業據被告乙○○於警詢、偵查及本院準備程
    序、審理時均自白不諱，核與證人即被害人吳宜珊、陳浩婷
    、甲○○、陳桂蜜分別於警詢、偵查中指述之情節相符（見
    臺灣板橋地方法院檢察署九十八年度偵緝字第二八三三號偵
    查卷第二十五頁，同署九十七年度毒偵字第二三六一號偵查
    卷第八頁至第十頁，臺灣臺北地方法院檢察署九十七年度毒
    偵字第一九九一號偵查卷第二十四頁、第二十五頁，臺灣板
    橋地方法院檢察署九十八年度偵字第三０一八七號偵查卷第
    十六頁至第二十一頁、第七十五頁），並有內政部警政署九
    十七年三月十九日刑紋字第０９７００３８８０６號鑑驗書
    一份、贓物認領保管單一紙，及如附表二編號一至五、八至
    十一所示之冒名文件在卷可稽（見臺灣板橋地方法院檢察署
    九十八年度偵緝字第二八三三號偵查卷第二十七頁、同署九
    十八年度偵字第三０一八七號偵查卷第四十二頁），附有變
    造之「甲○○」普通小型車駕駛執照、普通重型機車駕駛執
    照各一張扣案可證，足認被告之自白與事實相符。從而本案
    事證明確，被告之犯行堪予認定。
二、論罪科刑：
  (一)核被告所為，就犯罪事實欄(一)、(五)部分，均係犯刑法第三百
    四十九條第一項之收受贓物罪；就犯罪事實欄(二)部分，係犯
    刑法第二百十二條之變造特種文書罪；就犯罪事實欄(三)、(四)
    部分，均係犯刑法第二百十七條之偽造署押罪；就犯罪事實
    欄六部分，係犯刑法第二百十六條、第二百十二條之行使變
    造特種文書罪；就犯罪事實欄(七)部分，則係犯刑法第二百十
    六條、第二百十條之行使偽造私文書罪。就變造「吳宜珊」
    、「甲○○」駕駛執照部分，被告分別與真實姓名年籍不詳
    、綽號「阿明」之成年男子，以及另名不詳身分之成年男子
    有犯意聯絡及行為分擔，為共同正犯。被告先於九十七年一
    月二十日在附表二編號一、二所示文件上偽造「吳宜珊」署
    名、指印，又於九十七年五月十五日在附表二編號三至五所
    示文件上偽簽「陳浩婷」署名及捺印，再於九十八年十月二
    十九日在附表二編號八至十一所示文件上偽造「陳浩婷」之
    簽名、捺印，乃分別在密接時空所為，三次犯行均為接續犯
    ，應各論以一罪。再者，被告偽造附表二編號八至十一所示
    「陳浩婷」署名、指印之行為，乃其偽造附表二編號十、十
    一所示私文書之階段行為，其偽造私文書後一併持以行使，
    偽造之低度行為復為行使之高度行為所吸收，均不另論罪。
    又被告以一行為變造「甲○○」之普通小型車駕駛執照、普
    通重型機車駕駛執照後，一併向員警提出而行使，變造之低
    度行為亦為行使之高度行為所吸收，不另論罪。被告所犯上
    開七罪，犯意各別，行為互殊，應分論併罰。被告每次均係
    在遭警查獲後，為掩飾其真實身分，始起意冒用「吳宜珊」
    或「陳浩婷」名義應訊，且各次犯行間隔時間少則四月，多
    則一年有餘，顯不具時間、空間之密接關連性，檢察官認被
    告先後於九十七年一月二十日、同年五月十五日及九十八年
    十月二十九日，在附表二編號一至五、八至十一所示文件上
    偽造「吳宜珊」、「陳浩婷」署名、指印之犯行，為接續犯
    ，僅應論以行使偽造私文書罪一罪，容有未洽。
  (二)爰審酌被告素行非端，一再變造證件並冒用他人名義接受司
    法調查，有害國家犯罪偵查之正確性，亦使吳宜珊、陳浩婷
    、甲○○等人無端牽連，暨其犯罪之動機、目的、手段、收
    受之贓物價值，以及坦承犯行之犯後態度等一切情狀，分別
    量處如主文所示之刑，各諭知易科罰金之折算標準，並定其
    應執行刑，復諭知易科罰金之折算標準。
  (三)如附表二編號一至五、八至十一所示偽造之「吳宜珊」、「
    陳浩婷」署名、指印，均應依刑法第二百十九條之規定宣告
    沒收。另附表二編號五、六所示偽造「甲○○」駕駛執照上
    換貼之被告照片共二張，乃被告所有供其犯變造特種文書罪
    所用之物，爰依刑法第三十八條第一項第二款之規定併予宣
    告沒收。
三、檢察官雖認：被告在附表二編號一至五及八、九所示文件上
    偽簽「吳宜珊」或「陳浩婷」之署名、印文後，再將該等偽
    造之「私文書」交予承辦之警員而行使，所為係觸犯刑法第
    二百十六條、第二百十條之行使偽造私文書罪嫌云云。然觀
    諸附表二編號一至五及八、九所示之警詢筆錄、指紋卡、尿
    液檢體對照表、搜索扣押筆錄及搜索扣押目錄表等文件，均
    係司法人員依法所製作，被告簽名其上，並非為特定意涵之
    表彰，故被告就此部分所為，均僅觸犯刑法第二百十七條之
    偽造署押罪而已，檢察官認已屬刑法第二百十六條、第二百
    十條之行使偽造私文書罪嫌云云，容有未恰，惟檢察官復認
    此部分與前揭論罪科刑之犯罪事實欄(七)所示行使偽造私文書
    犯行間，均屬接續犯之法律上一罪，與犯罪事實欄(三)、(四)所
    示之偽造署押罪間，亦有階段行為與全部行為之吸收關係，
    爰不另為無罪之諭知，附此敘明。
四、如不服本判決，得自收受送達之日起十日內，向本院提出上
    訴。
據上論斷，應依刑事訴訟法第二百七十三條之一第一項、第二百
九十九條第一項前段，刑法第二十八條、第二百十六條、第二百
十條、第二百十二條、第二百十七條、第二百十九條、第三百四
十九條第一項、第四十一條第一項前段、第八項、第五十一條第
五款、第三十八條第一項第二款，刑法施行法第一條之一，判決
如主文。
本案由檢察官賴建如到庭執行職務。
中    華    民    國    99    年    6     月    24    日
                  刑事第四庭  法  官  劉元斐
上列正本證明與原本無異
                              書記官  高建華
中    華    民    國    99    年    6     月    30    日
附錄本案論罪科刑所引法條
刑法第二百十六條
行使第二百十條至第二百十五條之文書者，依偽造、變造文書或
登載不實事項或使登載不實事項之規定處斷。
刑法第二百十條
偽造、變造私文書，足以生損害於公眾或他人者，處五年以下有
期徒刑。
刑法第二百十二條
偽造、變造護照、旅券、免許證、特許證及關於品行、能力服務
或其他相類之證書、介紹書，足以生損害於公眾或他人者，處一
年以下有期徒刑、拘役或三百元以下罰金。
刑法第二百十七條
偽造印章、印文或署押，足以生損害於公眾或他人者，處三年以
下有期徒刑。
盜用印章、印文或署押，足以生損害於公眾或他人者，亦同。
刑法第三百四十九條
收受贓物者，處三年以下有期徒刑、拘役或五百元以下罰金。
搬運、寄藏、故買贓物或為牙保者，處五年以下有期徒刑、拘役
或科或併科一千元以下罰金。
因贓物變得之財物，以贓物論。
附表一
┌──┬────────────┬──────────┬──────────────────┐
│編號│犯罪時間                │所犯法條            │宣告刑                              │
├──┼────────────┼──────────┼──────────────────┤
│一  │九十七年一月二十日之前數│刑法第三百四十九條第│乙○○收受贓物，處有期徒刑參月，如易│
│    │日                      │一項                │科罰金，以新臺幣壹仟元折算壹日。    │
├──┼────────────┼──────────┼──────────────────┤
│二  │九十七年一月二十日之前數│刑法第二百十二條    │乙○○共同變造駕駛執照，足以生損害於│
│    │日                      │                    │公眾及他人，處有期徒刑參月，如易科罰│
│    │                        │                    │金，以新臺幣壹仟元折算壹日。        │
├──┼────────────┼──────────┼──────────────────┤
│三  │九十七年一月二十日凌晨二│刑法第二百十七條    │乙○○偽造署押，足以生損害於公眾及他│
│    │時十五分許              │                    │人，處有期徒刑參月，如易科罰金，以新│
│    │                        │                    │臺幣壹仟元折算壹日。如附表二編號一、│
│    │                        │                    │二「應沒收之物及其數量」欄所載之物沒│
│    │                        │                    │收。                                │
├──┼────────────┼──────────┼──────────────────┤
│四  │九十七年五月十五日中午十│刑法第二百十七條    │乙○○偽造署押，足以生損害於公眾及他│
│    │二時許                  │                    │人，處有期徒刑肆月，如易科罰金，以新│
│    │                        │                    │臺幣壹仟元折算壹日。如附表二編號三至│
│    │                        │                    │五「應沒收之物及其數量」欄所載之物均│
│    │                        │                    │沒收。                              │
├──┼────────────┼──────────┼──────────────────┤
│五  │九十八年十月初某日      │刑法第三百四十九條第│乙○○收受贓物，處有期徒刑參月，如易│
│    │                        │一項                │科罰金，以新臺幣壹仟元折算壹日。    │
├──┼────────────┼──────────┼──────────────────┤
│六  │九十八年十月二十九日晚間│刑法第二百十六條、第│乙○○行使變造之駕駛執照，足以生損害│
│    │十時二十分許            │二百十二條          │於公眾及他人，處有期徒刑參月，如易科│
│    │                        │                    │罰金，以新臺幣壹仟元折算壹日。如附表│
│    │                        │                    │二編號六、七「應沒收之物及其數量」欄│
│    │                        │                    │所載之物均沒收。                    │
├──┼────────────┼──────────┼──────────────────┤
│七  │九十八年十月二十九日晚間│刑法第二百十六條、第│乙○○行使偽造之私文書，足以生損害於│
│    │十時二十分許至十時三十分│二百十條            │公眾及他人，處有期徒刑陸月，如易科罰│
│    │止                      │                    │金，以新臺幣壹仟元折算壹日。如附表二│
│    │                        │                    │編號八至十一「應沒收之物及其數量」欄│
│    │                        │                    │所載之物均沒收。                    │
└──┴────────────┴──────────┴──────────────────┘
附表二
┌──┬────────────┬────────────┬────────────────┐
│編號│文件名稱                │應沒收之物及其數量      │備註                            │
├──┼────────────┼────────────┼────────────────┤
│一  │九十七年一月二十日警詢筆│偽造之「吳宜珊」署名三枚│見臺灣板橋地方法院檢察署九十八年│
│    │錄                      │、指印三枚              │度偵緝字第二八三三號偵查卷第二十│
│    │                        │                        │五頁                            │
├──┼────────────┼────────────┼────────────────┤
│二  │九十七年一月二十日按捺之│指印二十枚              │九十七年度毒偵字第二三六一號偵查│
│    │指紋卡                  │                        │卷第十二頁                      │
├──┼────────────┼────────────┼────────────────┤
│三  │九十七年五月十五日警詢筆│偽造之「陳浩婷」署名二枚│見臺灣臺北地方法院檢察署九十七年│
│    │錄                      │、指印九枚              │度毒偵字第一九九一號偵查卷第五頁│
│    │                        │                        │至第八頁                        │
├──┼────────────┼────────────┼────────────────┤
│四  │九十七年五月十五日基隆市│偽造之「陳浩婷」指印一枚│見同上偵查卷第三頁              │
│    │偵辦毒品案件尿液檢體對照│                        │                                │
│    │表                      │                        │                                │
├──┼────────────┼────────────┼────────────────┤
│五  │九十七年五月十五日捺印之│偽造之「陳浩婷」指印二十│見同上偵查卷第十一頁            │
│    │指紋卡                  │一枚                    │                                │
├──┼────────────┼────────────┼────────────────┤
│六  │九十八年十月二十九日扣案│其上換貼之乙○○照片一張│見臺灣板橋地方法院檢察署九十八年│
│    │之「甲○○」普通小型車駕│                        │度偵字第三０一八七號偵查卷第四十│
│    │駛執照                  │                        │三頁                            │
├──┼────────────┼────────────┼────────────────┤
│七  │九十八年十月二十九日扣案│其上換貼之乙○○照片一張│見同上偵查卷第四十三頁          │
│    │之「甲○○」普通重型機車│                        │                                │
│    │駕駛執照                │                        │                                │
├──┼────────────┼────────────┼────────────────┤
│八  │九十八年十月二十九日臺北│偽造之「陳浩婷」署名二枚│見同上偵查卷第三十三頁至第三十五│
│    │縣政府警察局板橋分局搜索│、指印二枚              │頁                              │
│    │扣押筆錄                │                        │                                │
├──┼────────────┼────────────┼────────────────┤
│九  │扣押物品目錄表          │偽造之「陳浩婷」署名四枚│見同上偵查卷第三十六頁          │
│    │                        │、指印四枚              │                                │
├──┼────────────┼────────────┼────────────────┤
│十  │臺北縣政府警察局板橋分局│偽造之「陳浩婷」署名一枚│見同上偵查卷第三十七頁          │
│    │執行拘提逮捕告知本人通知│、指印一枚              │                                │
│    │書                      │                        │                                │
├──┼────────────┼────────────┼────────────────┤
│十一│臺北縣政府警察局板橋分局│偽造之「陳浩婷」署名一枚│見同上偵查卷第三十八頁          │
│    │告知嫌疑人親屬通知書    │、指印一枚              │                                │
└──┴────────────┴────────────┴────────────────┘

司法院資訊處製作；財團法人民間司法改革基金會備份。
